臺灣高等法院高雄分院刑事裁定　　　　　100年度抗字第223號
抗　告人即　　王朝安
再審聲請人
上列抗告人因聲請再審案件，不服臺灣高雄地方法院中華民國10
0 年8 月20日裁定（100 年度聲再字第28號），提起抗告，本院
裁定如下：
    主  文
抗告駁回。
    理  由
一、本件抗告意旨略以：原審裁定認為本件應依國家賠償法第12
    條規定，適用民事訴訟法再審程序之相關規定，即再審之訴
    ，應於30日內之不變期間內提起，該期間自判決確定時起，
    但再審之理由知悉在後者，自知悉時起算，其再審之理由發
    生或知悉在後者，均自知悉時起算，但自判決確定後已逾5
    年者，不得提起。而原審裁定認為抗告人知悉有再審理由已
    逾5 年，於民國100 年7 月18日方才提起再審，此應與事實
    不符。因抗告人分別於92年間，即提出新證據聲請再審，分
    別被高雄地方法院以92年度賠字第334 號、94年度賠字第39
    號、97年度賠字第44號、98年度賠重字第1 號等案件，駁回
    再審之聲請共計4 次，每次聲請遭駁回，上開期間應重新計
    算5 年期間，而抗告人於10年內提起再審聲請5 次，故並未
    逾上開5 年期間。為此，請求撤銷原審裁定，另為適法裁定
二、原審裁定意旨略以：
  (一)再審之聲請意旨如原審裁定附件聲請狀所載。
  (二)按依刑事訴訟法令受理之案件，具有左列情形之一者，受害
    人得依本法請求國家賠償：一、不起訴處分或無罪之判決確
    定前，曾受羈押者。二、依再審或非常上訴程序判決無罪確
    定前，曾受羈押或刑之執行者。不依前項法令之羈押，受害
    人亦得依本法請求國家賠償，冤獄賠償法第1 條定有明文。
    而戒嚴時期人民受損權利回復條例第6 條規定為：「人民於
    戒嚴時期因犯內亂、外患、懲治叛亂條例或檢肅匪諜條例之
    罪，有下列情形之一者，得聲請所屬地方法院準用冤獄賠償
    法相關規定，請求國家賠償：一、經治安機關逮捕而以罪嫌
    不足逕行釋放前，人身自由受拘束者。二、於不起訴處分確
    定前受羈押，或不起訴處分確定後未依法釋放者。三、於無
    罪判決確定前受羈押或刑之執行，或無罪判決確定後未依法
    釋放者。四、於有罪判決或交付感化教育、感訓處分，執行
    完畢後，未依法釋放者。前項請求權，自本條修正公布日起
    ，因五年間不行使而消滅」。惟冤獄賠償法第1 條明定具有
    得請求冤獄賠償之要件者，得請求國家賠償；國家賠償法第
    6 條明定「國家損害賠償，本法及其他法律有特別規定者，
    適用其他法律」，同法第12條亦明定「損害賠償之訴，除依
    本法規定外，適用民事訴訟法之規定」，參酌行政院對國家
    賠償法草案之總說明及學者通說，均認冤獄賠償法為國家賠
    償法之特別法，則冤獄賠償法未規定之事項自應適用國家賠
    償法之規定，同理，戒嚴時期人民受損權利回復條例未規定
    之事項，亦應適用國家賠償法之相關規定。茲查，遍觀冤獄
    賠償法及戒嚴時期人民受損權利回復條例之規定，就冤獄賠
    償之聲請案件確定後，並無有關「再審程序」等救濟方式之
    明文規定，揆諸前揭說明，自應依國家賠償法第12條之規定
    ，適用民事訴訟法第5 編「再審程序」之相關規定，先此敘
    明。另按「再審之訴，應於三十日之不變期間內提起；前項
    期間，自判決確定時起，但再審之理由知悉在後者，自知悉
    時起算；其再審之理由發生或知悉在後者，均自知悉時起算
    。但自判決確定後已逾五年者，不得提起」，民事訴訟法第
    500 條第1 、2 項亦定有明文。
  (三)經查：
  1.本件經原審訊問抗告人（即聲請人），並參酌原審裁定附件
    之聲請狀後，固可認其係對臺灣高雄地方法院89年度賠更字
    第11號確定決定提起再審。惟查該確定決定，是否就足以影
    響判決之重要證物漏未斟酌乙情，衡情於聲請人收受該決定
    書後，從該決定書之理由記載，即可知悉。而聲請人於90年
    7 月25日即收受該決定，業經原審調閱該案卷宗，並核閱卷
    內第194 頁之送達證書無誤，然其卻遲至100 年7 月18日始
    具狀聲請再審，顯已逾前述30日之不變期間。而抗告人所附
    之臺灣高等法院92年度上字第664 號民事判決，固屬該決定
    未及審酌之證據資料，但該判決之宣判日期為93年5 月11日
    ，聲請人於該日後收受判決，卻仍遲至100 年7 月18日始具
    狀聲請再審，亦逾越知悉該判決存在後30日之提起再審不變
    期間。更何況89年度賠更字第11號決定確定後迄至100 年7
    月18日早已超過5 年，依民事訴訟法第502 條第2 項但書，
    縱有合法之再審理由，也不得提起再審之訴，從而其聲請再
    審顯不合法，應予駁回。至於抗告人於知悉上開92年度上字
    第664 號民事判決存在後之30日內所提起之再審案件（且未
    超過89年度賠更字第11號決定確定後5 年內），是否屬有未
    及審酌之證據資料而有再審之理由，非在本件審理範圍內，
    附此指明。
  2.至抗告人於原審訊問時亦表示欲對臺灣高雄地方法院94年度
    賠字第40號決定提起再審云云，然查該決定之聲請賠償人為
    畢長樸，非本件抗告人，有該94年度賠字第40號決定書存卷
    為佐，顯然當事人不適格，抗告人就此部分提起再審之訴自
    不合法，同應予駁回。
三、經本院核閱原審裁定之理由，並無違誤，抗告意旨所稱：每
    次聲請遭駁回，應重新計算5 年不變期間云云，於法無據，
    且顯於法規範之意旨不符，而並無理由；至於原審裁定所指
    ：「抗告人於知悉上開92年度上字第664 號民事判決存在後
    之30日內所提起之再審案件（且未超過89年度賠更字第11號
    決定確定後5 年內），是否屬有未及審酌之證據資料而有再
    審之理由，非在本件審理範圍內。」等語，其意顯然係指抗
    告人若對臺灣高等法院92年度上字第664 號裁定聲請再審時
    ，該再審案件既非本件再審案件，該聲請再審是否有理由，
    自非本件所得審酌，併此敘明。
四、綜上所述，原審法院依上開規定裁定駁回抗告人再審之聲請
    ，於法尚無違誤，抗告人以上開情詞，提起抗告，為無理由
    ，應予駁回。
五、據上論結，應依刑事訴訟法第412 條，裁定如主文。
中    華    民    國   100    年    9     月    20    日
                刑事第二庭  審判長法  官  林正雄
                                  法  官  黃壽燕
                                  法  官  邱明弘
以上正本證明與原本無異。
不得再抗告。
中    華    民    國   100    年    9     月    20    日
                                  書記官  林明威